臺灣屏東地方法院刑事判決　　　　　　　　　　　　　九十一年度訴字第四五六號
　　公　訴　人　臺灣屏東地方法院檢察署檢察官
　　被　　　告　子○○
　　被　　　告　戊○○
　　被　　　告　癸○○
　　被　　　告　己○○
　　被　　　告　潘麒宇
　　被　　　告　丙○○
　　被　　　告　乙○○
　　被　　　告　甲○○
　　被　　　告　丁○○
右列被告因妨害自由等案件，經檢察官提起公訴（九十年度偵字第七０四０號），本
院判決如左：
    主  文
子○○、戊○○、癸○○、己○○、潘麒宇、丙○○、乙○○、甲○○、丁○○，均
無罪。
    理  由
一、公訴意旨略以：被告子○○因不滿辛○○積欠其工程款一百四十八萬元，竟於民
    國九十年十一月六日二十一時許，夥同被告戊○○、癸○○、己○○、潘麒宇（
    原名庚○○）、丙○○、乙○○、甲○○、丁○○等人，分乘四部自小客車，至
    屏東縣佳冬鄉○○○路文傑鴿舍覓得辛○○後，基於共同之犯意聯絡，由其中四
    、五人對辛○○予以拳打腳踢，之後將辛○○強押上癸○○所駕駛之車牌號碼八
    Ｍ—０七一九號自小客車內，途中並恐嚇辛○○如不把錢拿出來，將對其不利，
    甚至要讓其死等語，致使辛○○心生畏懼，辛○○見情勢不妙乃虛與委蛇，以賽
    鴿有贏錢為由，要被告子○○等人載至屏東縣枋寮鄉地○村○○路七十六號壬○○之信鴿協會，被逼簽下六十七萬五千元之同意書，嗣於九十一年十一月七日凌
    晨一時五十分許，為據報前往上址之警方當場查獲，辛○○事後受有胸腹部挫傷
    、左膝挫擦傷之傷害，並遭限制自由達四、五小時之久，因認被告等九人均涉犯
    刑法第二百七十七條第一項傷害罪、第三百零二條第一項妨害自由罪、第三百零
    五條恐嚇罪之罪嫌。
二、按犯罪事實，應依證據認定之，無證據不得認定其犯罪事實；又不能證明被告犯
    罪者，應諭知無罪之判決，刑事訴訟法第一百五十四條、第三百零一條第一項分
    別定有明文。又按告訴人之告訴，是以使被告受刑事訴追為目的，故其陳述是否
    與事實相符合，仍應調查其他證據以資審認，若其所述經查證後仍有諸多疑點，
    又無補強證據以擔保其所述與事實相符，自不能以推測或擬制之方法，為被告有
    罪之認定。
三、本件公訴人認被告九人涉犯上述犯行，是以告訴人辛○○之指訴、證人壬○○之
    證述，及診斷證明書一份為其論據。然被告子○○等九人均堅決否認有何上開犯
    行，被告子○○辯稱：「我請戊○○幫我找辛○○，戊○○又託他的朋友找，一
    個拜託一個，才會這麼多人去，我沒有看到有人打辛○○，我問戊○○他說是辛○○要跑所以摔倒，我們沒有強押辛○○到信鴿協會，是辛○○自己說可以去那
    裡簽同意書還錢，我們也沒有恐嚇他」等語；被告戊○○辯稱：「我拜託甲○○
    找辛○○，我有看到辛○○跌倒，大概是看我們人多才跑的，是他說要到信鴿協
    會談債務，否則我們也不知道，我們沒有打他、押他或恐嚇他，我們本來想請他
    簽本票並由家人作保，他岳母有來，但她不理辛○○，所以沒有簽」等語；被告
    甲○○辯稱：「戊○○請我幫他找辛○○，我請庚○○幫我找，那天我和庚○○
    、癸○○、丁○○一起吃宵夜，所以我們一起去找辛○○，我不知道辛○○為何
    受傷，因為獎金陳家和也有份，他怕辛○○隨便處分，所以陳家和有坐我的車一
    起去信鴿協會，我們九人和壬○○、辛○○還有聊天泡茶，並沒有押他、強迫他
    」等語；被告癸○○辯稱：「我在吃宵夜，庚○○說要去佳冬，我就開車載他們
    去，後來我都沒下車，不知道辛○○如何受傷，也沒押他或恐赫他，後來到信鴿
    協會我都在外面抽菸」等語；被告庚○○辯稱：「甲○○問我認不認識辛○○，
    我打電話問乙○○，他說辛○○在文傑鴿舍，吃完東西癸○○載我們過去，我看
    見辛○○和乙○○說話，辛○○大概看我們人多，就跑走跌倒，沒有打他、押他
    ，是他自己上車的，在信鴿協會時，我和癸○○、丁○○、邱永明在外面聊天，
    其他人在裡面」等語；被告丁○○辯稱：「是辛○○跑走時跌倒受傷，他說他賽
    鴿贏錢，要帶我們去信鴿協會，我們沒有打他、押他或恐嚇他」等語。被告丙○○辯稱：「去找辛○○時，我和己○○坐在車裡，都沒下車，也不認識其他被告
    ，不知道辛○○有無跌倒，在信鴿協會我在整理車子沒有進去，不了解整個事情
    」等語；被告乙○○辯稱：「我幫庚○○找到辛○○，並帶他們到文傑鴿舍，辛○○看到很多人就跑，我看到他腳受傷，就問他如何受傷，他說是摔倒的，是他
    帶我們去信鴿協會，後來我在外面抽菸，裡面情形我不清楚」等語；被告己○○
    辯稱：「我順道載戊○○過去，我一直都在車上，不知道發生何事」等語。
四、經查：
（一）告訴人辛○○雖自警訊及本院審理時均指稱：「當天晚上九時許我在文傑鴿舍
      聊天，忽然乙○○叫我到外面，然後子○○指著我說就是這個人沒錯後，一群
      人就拳打腳踢圍毆我，接著把我和陳家和押上車，我不知道要載我到何處，就
      哀求他們載我到信鴿協會，我幫陳家和養鴿子，因為我讓他們以為我和陳家和
      合夥，所以他們就強迫我寫同意書」等語，惟證人即信鴿協會幹事壬○○已於
      警偵訊及本院審理時證稱：「當天晚上十一點多辛○○向我借場所處理債務，
      他們一群人一起走進來，辛○○說他有欠錢，可不可以把他的獎金撥給對方，
      被告等人沒有強迫辛○○寫任何東西，同意書是我跟辛○○說發獎金要有單據
      ，不是賽鴿會員不能拿，所以要寫同意書我才能發獎金給對方，當天談話都很
      客氣，像一般正常朋友在協調的情況，態度不錯，沒有出言威脅恐嚇，另一半
      獎金所有人陳家和也有來，大家都一起坐著處理，前後約一小時，辛○○和陳
      家和二人獎金共一百五十萬元，我沒有看到辛○○有受傷，他也沒說疼痛不舒
      服，是警察來的時候他才說，被告九人中我只認識乙○○，其他不認識，我也
      沒有報警，後來有領走七十萬元」等語明確（見警卷第四頁、本院卷第二三頁
      、八四頁），且證人壬○○與告訴人係屬同一賽鴿協會之會員，與告訴人情誼
      較深，其仍為被告等人有利之供述，則告訴人所指不無可疑。再審酌告訴人驗
      傷診斷證明書，其上記載「胸腹部挫傷、左膝挫擦傷」等詞，依經驗法則判斷
      ，一般人如單純以拳頭毆打，必會造成紅腫瘀傷之傷勢，而非出現挫傷、擦傷
      ，告訴人若係被多人以手毆打，何以僅有二處傷口，且均未呈現任何紅腫、瘀
      傷之情狀？又衡諸常情，告訴人上開傷勢，應較符合一般人踉蹌跌倒時，先以
      膝蓋著地，隨後上半身再跌撲於地上之情形，另被告子○○、戊○○、乙○○
      、甲○○等人亦於警訊至本院審理時均供稱告訴人上開傷口係見被告多人來訪
      、心裡緊張、奔跑跌倒所致，此亦合乎社會常情，應認以被告等人所述較為可
      採。
（二）若如告訴人所陳，被告等人連陳家和都一起押走，何以僅收取一半之獎金？顯
      見此與施用暴力強取財物之情形有別，被告等人的確是為了處理債務始至信鴿
      協會，更何況陳家和於警方到場時並未向警方報告及提出告訴，表示其受有強
      押及獎金遭受不法侵害等情，再再顯示告訴人所述並非實在，有誇大之嫌。又
      當時除告訴人與被告等九人外，尚有證人壬○○、陳家和等第三人在場，告訴
      人如不願提出獎金作為債務清償，在有二名證人在場之情形下，其並非勢單力
      孤，當可拒絕簽署同意書，告訴人竟捨此而不為，足見其當時是為解決債務始
      簽署同意書，被告等人並無不法情事。
（三）按告訴人積欠被告子○○一百多萬，四處躲債，屢催不還，其遭債權人追討並
      因此而支付賽鴿獎金，內心當然不悅，因此為反制對方，故因心生不滿指稱對
      方有不法行為，應可理解，本件公訴人所舉證據不足以證明被告等九人犯罪，
      復查無其他確切證據足證被告確有公訴人所指之犯行，依據上述說明，依法應
      諭知無罪之判決。據上論斷，應依刑事訴訟法第三百零一條第一項，判決如主
      文。
本案經檢察官陳新君到庭執行職務。
中      華      民      國      九十一      年    十一    月    十九    日
                                      臺灣屏東地方法院刑事第二庭
                                          審判長法  官黃國永
                                                法  官林昌義
                                                法  官翁世容
右正本證明與原本無異。
如不服本判決應於收受本判決後送達後十日內向本院提出上訴書狀，其未敘述上訴理
由者，並得於提起上訴後十日內向本院補提理由書狀（均須按他造當事人之人數附繕
本 ）「切勿逕送上級法院」
                                          書記官   王秋淑
中      華      民      國      九十一      年    十一    月    十九    日
